臺灣嘉義地方法院刑事判決
110年度簡上字第148號
上  訴  人  
即  被  告  李慈嫻


選任辯護人  鐘育儒律師
上列上訴人即被告因傷害等案件，不服本院民國110年10月28日1
10年度嘉簡字第1039號第一審簡易判決（聲請簡易判決處刑案號
：110年度偵字第7305號），提起上訴，本院管轄之第二審合議
庭判決如下：
    主  文
上訴駁回。
　　犯罪事實及理由
一、本案經本院審理結果，認第一審簡易判決認事用法及量刑均
    無不當，應予維持，並補充理由如下外，其餘犯罪事實均引
    用第一審簡易判決之記載（如附件）。
二、另就理由部分補充如下：
（一）起訴範圍：
　 1、公訴意旨略以：告訴人黃雅郁於警詢時，在犯罪事實部分
      已提到被告李慈嫻有罵告訴人「臭婊子」，但警詢筆錄僅
      記載就傷害部分提起告訴，應認告訴人既已將遭被告公然
      侮辱之犯罪事實明確記載於筆錄上，即已就公然侮辱提起
      告訴，或為告訴效力所及，而非聲請簡易判決處刑書上所
      載之未據告訴等語。
　 2、按刑事訴訟之審判，採彈劾主義，亦即不告不理原則，案
      件須經起訴，繫屬於法院，法院始有審判之義務，審判之
      事實範圍，自應以起訴之事實為範圍，如事實已經起訴而
      未予裁判或未經起訴而予裁判，既均違背上開原則，自屬
      當然違法，此觀刑事訴訟法第268條及第379條第12款規定
      自明；惟因國家對單一性案件僅有一個刑罰權，此種案件
      之全部事實自不容割裂，而應合一裁判，故同法第267條
      規定「檢察官就犯罪事實之一部起訴者，其效力及於全部
      」，此即所謂審判不可分，亦即審判事實範圍之擴張，此
      種事實之擴張，須以未經起訴之事實（學術上有稱為「潛
      在事實」）與已經起訴之事實（學術上有稱為「顯在事實
      」）俱屬有罪且互有實質上或裁判上一罪之不可分關係為
      前提，始無礙於審判事實與起訴事實之同一性（最高法院
      86年度台上字第3764號判決意旨參照）。
　 3、告訴人指稱被告拉扯其右手臂妨害其進入屋內之權利並同
      時造成告訴人右手臂之傷勢，與被告對告訴人辱罵「臭婊
      子」等語，為不同之行為態樣，為數行為，未有實質上或
      裁判上一罪之不可分關係，告訴人本得自行決定就其中一
      行為提起刑事告訴，效力並不及於未據告訴之另一行為。
      檢察官依據告訴人提起之告訴範圍，即僅就傷害之行為提
      起公訴，依上開實務見解，效力自不及於未有一罪不可分
      關係之公然侮辱部分。故公訴意旨認本件審理範圍，應包
      含被告之公然侮辱犯行，尚有誤認。　　
（二）證據能力：
　 1、按被告之自白，非出於強暴、脅迫、利誘、詐欺、疲勞訊
      問、違法羈押或其他不正之方法，且與事實相符者，得為
      證據；被告陳述其自白係出於不正之方法者，應先於其他
      事證而為調查，刑事訴訟法第156條第1項、第3項前段定
      有明文。被告於本審審理時陳稱：偵查的時候，檢察官的
      態度讓我嚇到了，檢察官讓我感覺如果我認罪，法官會輕
      判我，不會起訴。是檢察官讓我覺得我不認罪好像就不行
      ，如果我當時沒有那種心理壓力，當初我不會認罪等語。
      被告之辯護人為其利益辯護稱：2次偵訊筆錄，實際上是1
      次，只是中間有中斷錄音，每個檢察官辦案風格不同，因
      此造成被告心理壓力，也屬於不正方法的一種等語。　
　 2、經本院當庭勘驗被告2次偵訊錄影光碟，勘驗結果略以：
      錄音、錄影過程連續無中斷，錄音內容如辯護人提出之譯
      文。錄影、錄音過程中檢察官訊問之聲量均維持在一定範
      圍，並無特別或大、或小狀況，且在辯護人所指稱24分48
      秒之後，檢察官尚對於被告所涉犯罪名，一一陳述清楚並
      舉例說明，並未以認罪就可以獲判特定刑度而表明為是法
      官的工作，亦未以利誘的方式強迫或以不正方法逼迫被告
      認罪，並且尊重被告可以請律師的權利。被告針對檢察官
      詢問的問題，都可以敘述當時事發的狀況，並且會主動提
      出告訴人是何時驗傷之相關問題，針對檢察官提出診斷證
      明書時，尚會自動翻閱卷宗，整個庭訊過程也都有注視筆
      錄，並無何意志遭到抑制之情形。另本次錄音結束前檢察
      官尚跟被告稱如經詢問律師後改變狀況，在下庭前可以敲
      門告知，代表第1次的偵訊筆錄已經完結。另就第2次偵訊
      筆錄，確實有部分為檢察官向被告說明，但依被告事後接
      續檢察官之說明陳稱後續情況，可見當時檢察官的說明，
      只是向被告確認是否如此，被告當時並無其他反於檢察官
      說明之表述，而認無違反被告意志之情事，有本院民國11
      1年2月21日勘驗筆錄及譯文各1份附卷可查（本審卷第99-
      117、136-137頁）。可知就被告主張經以不正訊問產生心
      理壓力之第1次偵訊筆錄，被告數次提出自己之主張，於
      檢察官播放監視器畫面供被告確認後，被告仍表示並未拉
      告訴人，即至第1次偵訊錄影之最後，被告始終未為明確
      之認罪表示，反而一再詢問檢察官關於罪名之認定，應可
      認第1次之檢察官訊問，並未有任何不正訊問之情事，被
      告之供述具任意性。又第2次偵訊筆錄內記載被告補充之
      意見，雖然確非被告自行陳述，然此僅係訊問人整理筆錄
      方式之不同，係由檢察官整理被告之供述後記載。且檢察
      官整理完被告供述後，後續接續向被告確認供述內容，被
      告並順著接下去回答，可知檢察官整理之筆錄內容，並未
      反於被告之意思。第2次訊問結束前，被告稱因此已看2年
      身心科，檢察官即向被告表示遺憾，並要被告掌控自己的
      身體跟人生等語，態度十分懇切，亦未有何不正訊問之情
      形，應認被告於偵查中認罪之自白具有任意性。
　 3、被告以外之人於審判外之陳述，雖不符刑事訴訟法第159
      條之1至第159條之4之規定，而經當事人於審判程序同意
      作為證據，法院審酌該言詞陳述或書面陳述作成時之情況
      ，認為適當者，亦得為證據，刑事訴訟法第159條之5第1
      項定有明文。查檢察官、被告及其辯護人於言詞辯論終結
      前，除被告、辯護人對於上述外，以下本院採為認定犯罪
      事實依據之各項證據之證據能力，均同意有證據能力，本
      院審酌該等證據之取得過程並無瑕疵，與本案待證事實間
      亦具有相當之關聯性，以之為本案證據並無不當，自得採
      為本件認定事實之基礎，先予說明。　　
（三）被告上訴意旨略以：我有碰觸到告訴人，但當時她有穿外
      套，而且我也沒有用力拉她，她當天就有報警，後來於11
      0年7月22日報案後，才去驗傷，她的傷勢並不是我造成的
      等語。被告之辯護人為其利益辯護稱：本件並未有積極證
      據證明被告傷害之犯行，從告訴人驗傷之傷勢照片，與告
      訴人自行提供之傷勢照片有落差。告訴人於報警當天，並
      未給員警看傷勢，則告訴人之傷勢，有可能是因為與被告
      之嫌隙，而陷害被告的。且從監視器畫面可看出，當天告
      訴人是有穿外套，應該不會造成診斷證明書上的傷勢。如
      果當天告訴人已經受傷，她家離醫院很近，理應馬上驗傷
      。另外，告訴人當時有騎機車，可以自由前進後退，被告
      縱使有與告訴人些微肢體接觸，也不屬於強暴脅迫。況且
      被告認為告訴人侵害配偶權，然告訴人拒絕溝通，被告手
      段或許有點激動，但也還是在合法範圍等語。經查：
   1、被告於110年7月18日13時13分許，告訴人騎車返回住處正
      開啟鐵捲門內之玻璃門欲駛進屋內時，有拉住告訴人之右
      手臂，並向告訴人稱「妳好噁心喔」、「臭婊子」、「自
      慰給人家看」等語，告訴人放手後，被告駛進屋內，告訴
      人離去等節，業據被告於警詢、偵查及本審審理時自陳在
      卷（警卷第1-2頁、偵卷第9-11、13-14頁、本審卷第53-5
      5頁），核與告訴人於本審審理時之證述大致相符（本審
      卷第138-148頁）。並有本院111年1月12日勘驗筆錄及附
      件各1份、監視器畫面截圖6張附卷可憑（警卷第12-14頁
      、本審卷第55、61-63）。
　 2、本院就監視器畫面勘驗結果略以：被告從畫面上方跑向告
      訴人，右手持不明物品，以雙手拉住告訴人之右手臂，告
      訴人因被告之拉扯，人車停頓，無法進入屋內。被告拉住
      告訴人之期間為4秒鐘。另從勘驗附件照片編號3顯示，被
      告右腳在前、左腳在後，左腳有稍微抬起，可知被告當時
      有相當之出力。被告雙手放開後，告訴人始將機車完全駛
      進屋內，此有本院上開勘驗筆錄及附件各1份在卷可憑。
      可見被告為阻止告訴人進入屋內，確實對告訴人之右手臂
      施以相當程度之力道。待被告離去後，告訴人立即致電派
      出所報案，員警到告訴人家後，告訴人即向員警稱遭被告
      徒手拉手臂及言語辱罵，並出示監視器畫面與員警觀看，
      被告向員警表示，因與被告尚有其他案件訴訟中，考慮待
      開庭時再將監視器畫面提供檢察官，暫無前往派出所提告
      之想法，有員警工作紀錄簿、嘉義市政府警察局第二分局
      111年1月19日函所附之職務報告各1份附卷可查（嘉簡卷
      第15-17頁、本審卷第81、83頁）。亦即告訴人於案發後
      ，已立即向員警陳述被告之犯罪情節，且未表明不予追究
      ，僅係尚未決定追究之方式。而告訴人於110年7月22日至
      聖馬爾定醫院就診，經診斷受有右側前臂挫傷之傷勢，有
      聖馬爾定醫院111年1月24日函所附之病歷資料1份附卷可
      憑（本審卷第85、87-95頁）。再由告訴人提供其自陳於
      案發當日拍攝之傷勢照片，部位與告訴人於110年7月22日
      至聖馬爾定醫院就診時拍攝之傷勢照片受傷之部位及型態
      相同，均係在右前手臂內側，前者之受傷紅色痕跡明顯較
      重，後者較淡，亦可推認前者之拍攝時間早於後者，及至
      聖馬爾定醫院就診前，告訴人並無再自行加深傷勢，有告
      訴人提供之傷勢照片、聖馬爾定醫院拍攝之傷勢照片各1
      張附卷可查（警卷第14頁、本審卷第95頁）。
　 3、由被告拉扯告訴人右手臂之力道非輕、告訴人立即請警察
      到場處理並告知被告犯罪行為、告訴人提供之傷勢照片部
      位與醫院拍攝相同，拍攝時序符合傷痕經過幾日會較淡之
      歷程，且與徒手緊抓、衣物拉扯勒緊造成之型態傷相符等
      節，應足以推認被告拉扯告訴人右手臂時，確實造成如上
      所載之傷勢。
　 4、又按刑法第304條之強暴、脅迫，只以所用之強脅手段足
      以妨害他人行使權利，或足使他人行無義務之事為已足，
      並非以被害人之自由完全受其壓制為必要（最高法院28年
      上字第3650號判例意旨參照）。被告拉扯告訴人之右手臂
      時，告訴人因此人車停頓，無法持續駛進屋內，待被告鬆
      手時，告訴人始能順利駛進屋內，業據本院勘驗如上。可
      知被告係以拉扯告訴人右手臂之強暴行為，妨害告訴人騎
      車進入屋內之權利，而已該當刑法第304條第1項強制罪。
　 5、告訴人就何以未於案發當日前往醫院驗傷，已於本審審理
      時證稱：我本來想說小傷不想去驗傷，我當天也還沒有想
      對被告提告等語（本審卷第142、145頁），亦與員警職務
      報告所載員警到場後，告訴人向員警表示遭被告徒手拉手
      臂，考慮將監視器畫面提供給檢察官，暫無考慮至派出所
      提告，製作完警詢筆錄才去驗傷，是因為以為有拍攝照片
      即可等節相符，有上開職務報告1份在卷可查。而被告與
      告訴人間，因侵害配偶權之糾紛訴訟進行中，告訴人擬於
      其他案件偵辦時，再提出監視器畫面一併由司法處理，而
      未選擇立即就被告之本案犯行另行提起告訴，僅係個人之
      選擇。並無法據此即謂未於案發當日報案、驗傷之人，均
      係為行構陷行為。姑且不論被告與告訴人侵害配偶權之訴
      訟進行中，如被告有欲主張之權利，可於訴訟程序中表達
      ，告訴人並無於訴訟外之私人生活中與被告溝通之義務。
      更何況，依本院上開勘驗內容可知，被告當時係對告訴人
      侮辱、謾罵，根本並非在與告訴人溝通。且被告如係為就
      侵害配偶權之事宜，與被告溝通，大可以合法之手段為之
      ，溝通配偶權侵害事宜，亦非阻卻違法事由。是以，被告
      及其辯護人上開所辯，均無足採。
三、核被告所為，係犯刑法第304條第1項之強制罪，及同法第27
    7條第1項之傷害罪。原審以被告犯罪明確，而適用刑事訴訟
    法第449條第1項前段、第454條第2項，刑法第304條第1項、
    第277條第1項、第55條、第41條第1項前段、刑法施行法第1
    條之1第1項，審酌被告本件犯罪動機，行為之手段，告訴人
    所受之傷害，及犯後於偵查時坦承犯行，惟尚未與告訴人達
    成和解，暨自陳專科畢業之智識程度，離婚，家中有母親，
    從事餐飲業等一切情狀，量處拘役40日，並諭知以新臺幣1,
    000元折算1日之折算標準，核其認事用法，洵無違誤，量刑
    亦屬妥適。被告以前開情詞提起上訴，否認犯行，漫指原判
    決不當，並無可採。
據上論斷，應依刑事訴訟法第455條之1第1項、第3項、第364條
、第373條、第368條，判決如主文。
本案經檢察官陳睿明聲請簡易判決處刑，檢察官楊麒嘉到庭執行
職務。
中　　華　　民　　國　　111 　年　　3 　　月　　14　　日
                  刑事第八庭  審判長法　官　謝其達
　　　　　　　　　　　　　　　　　　法　官  盧伯璋
　　　　　　　　　　　　　　　　　　法　官  鄭諺霓
上列正本證明與原本無異。
本件不得上訴。　　　　　　　　　
中　　華　　民　　國　　111 　年　　3 　　月　　14　　日
                                    書記官　李玫娜